【裁判字號】    97,上訴,4120
【裁判日期】    971028
【裁判案由】    毒品危害防制條例
【裁判全文】
臺灣高等法院刑事判決                97年度上訴字第4120號
上  訴  人
即  被  告  甲○○
                    另案在臺灣臺北監獄執行中
選任辯護人  吳宗輝律師
上列上訴人因毒品危害防制條例案件，不服臺灣桃園地方法院96
年度訴字第1539號，中華民國97年7月29日第一審判決（起訴案
號：臺灣桃園地方法院檢察署96年度偵字第12213號），提起上
訴，本院判決如下：
    主  文
原判決撤銷。
甲○○無罪。
    理  由
一、公訴意旨略以：被告甲○○基於販賣第一級毒品之犯意，於
    民國96年初之某日，在某不詳之地點，向某姓名年籍均不詳
    之人，以每台兩新台幣（下同）17萬5千元之價格，購入第
    一級毒品海洛因後，於同年2月5日下午6時許，由丙○○以
    其所有之門號為0000000000號之行動電話撥打甲○○所有之
    門號為0000000000號行動電話後，2人即相約在於桃園縣大
    溪鎮老街附近，甲○○即以每小包1千元之價格，販賣第一
    級毒品海洛因予丙○○。嗣於96年2月5日晚間9時許，因丙○○在其位於桃園縣平鎮市○○路112號之住處為警查獲施
    用第一級毒品，並扣得第一級毒品海洛因1小包（毛重0.21
    公克）後，向警供出上揭扣得之毒品，係購自於甲○○，始
    循線查獲。因認被告涉犯毒品危害防制條例第4條第1項之販
    賣第一級毒品罪嫌云云。
二、訊據被告甲○○堅決否認其有何販賣第一級毒品海洛因予丙○○之犯行，並辯稱：0000000000號行動電話是伊使用，但
    是伊並沒有販賣毒品與丙○○，伊在菜市場做生意，丙○○
    要伊幫忙調海洛因，有來找伊很多次，且伊聽說丙○○有愛
    滋病，伊有跟其他人說，丙○○因此有懷恨在心，所以咬伊
    有販賣毒品，且丙○○是個吸毒者，為了減刑才會指控伊，
    96年2月月5日當天下午，丙○○一直打電話給伊請其幫忙調
    海洛因，為免得罪丙○○，一再虛應一應他，佯稱要幫忙調
    貨，實未幫其買毒品，因黃某一再催促，始於傍晚撥打予黃
    某並黃某見面，惟並未為其調取海洛因等語。
三、本件公訴人認被告涉犯上開賣第一級毒品罪嫌，起訴書係列
    舉下述證據方法：
    (一)被告甲○○於臺灣桃園地方法院檢察署96年度偵字第4871
     號偵查中自承購入之供述（見96偵字第12213號卷第49頁
     96年3月8日訊問筆錄）。
    (二)證人丙○○證詞。
    (三)被告甲○○所有之0000000000門號行動電話與證人丙○○
      以其所有之0000000000門號行動電話之通聯記錄。
    (四)於證人丙○○位於桃園縣平鎮市○○路112號之住處為警
      所扣得第一級毒品海洛因1小包（送驗後淨重0.07公克）
      及法務部調查局96年4 月30為調科壹字第09623038630號
      書。
四、按本件被告甲○○涉嫌販賣第一級毒品案，於96年5月10日
    經移送機關桃園縣警察局大溪分局（下稱：大溪分局）報告
    臺灣桃園地方法院檢察署偵辦之原委，係證人丙○○前於96
    年2月4日14時40分許，在桃園縣大溪鎮○○里○○街12 巷8
    號，持有第一級毒品及施用之器具，為大溪分局查獲，案移
    檢察署後獲准交保，翌日（即2月5）黃某欲減輕其刑及戒毒
    ，主動向警供出毒品來源，於下午18時許，前往大溪分局，
    並於18時39分起至19時06分止，由小隊長乙○○負責詢問並
    製作筆錄之情，分據證人丙○○於警訊、原審 (見偵字第
    12213號卷第18、19頁；原審卷97年2月27日訊問筆錄第9頁
    ）及證人即大溪分局刑事小隊長乙○○於原審及本院審理時
    證述屬實（原審97年2月27日訊問筆錄第3頁、97年1月30審
    理筆錄第18頁，本院審理筆錄第9頁）證述屬實，並有大溪
    分局95年5月7日溪警分刑字第00962006152號刑事案件報告
    書、96年2月5日18時39分起至19時06分止製作之警詢筆錄、
    桃園地方法院檢察署96年度毒偵字第2992號不起訴處分書足
    稽（見偵字第12213號卷第1頁、第18至20頁；原審卷第
    123、124頁）足堪認為真實。再者證人丙○○於大溪分局製
    作檢舉筆錄後，旋於同日夜間7、8時許離去該分局，嗣於同
    日夜間22時30分至21時間許，復在桃園縣平鎮市○○路112
    號住處為桃園縣警察局龜山分局查獲施用第一級毒品，並扣
    得第一級毒品海洛因1小包（毛重0.21公克）之事實，亦據
    證人丙○○於原審及本院審理時自承在卷（原審97年1月30
    審理筆錄第17頁、本院審理筆錄第5頁），並有臺灣桃園地
    方法院96年度訴字第944號判決可參（見原審卷第26頁）可
    見本案移送偵辦起訴過程，並非起訴書犯罪事實欄所載「（
    ‧‧丙○○‧‧‧‧於96年2月5日晚間9時許，因丙○○在
    其位於桃園縣平鎮市○○路112號之住處為警查獲施用第一
    級毒品，並扣得第一級毒品海洛因1小包（毛重0.21公克）
    後，向警供出上揭扣得之毒品，係購自於甲○○，始循線查
    獲。」等情，檢察官上開所指核與本案移送偵辦經過不符，
    而證人丙○○於本院審理時亦證稱：上述查扣之海洛因係97
    年2月5日晚上20時許，始由平等路友人處取得等語（見本院
    審理筆錄第5頁）顯然與檢察官擇為起訴客體之社會事實即
    「被告甲○○於97年2月5日下午18時許，‧‧販賣第一級毒
    品予丙○○‧‧」等情，並不相涉。從而，公訴人所舉上述
    (四)所載之第一級毒品海洛因及法務部調察局鑑定通知書，顯
    與本案起訴事實欠缺必要之關連性，其無證明力至明。準此
    ，公訴人認被告甲○○涉嫌販賣第一級毒品所舉證據，僅存
    上述(一)(二)(三)所載之證據為其論據。
五、按犯罪應依證據認定之，無證據不得認定犯罪事實。被告未
    經審判證明有罪確定前，推定其為無罪，此為我刑事訴訟之
    基本原則。又公訴案件犯罪證據之蒐集，及提起公訴後，對
    犯罪事實之舉證責任及指出證明之方法，均屬公訴人之職責
    ，原則上法院僅於當事人之主張及舉證範圍內進行調查證據
    其經法定程序調查證據之結果，認已足以證明犯罪事實時，
    始得為犯罪事實之認定。若其為訴訟上之證明，於通常一般
    人仍有合理之懷疑存在，尚未達於可確信其真實之程度者，
    在該合理懷疑尚未剔除前，自不能為有罪之認定。法院不得
    以偵查機關關於某種犯罪之調查不易，即放棄上開原則之堅
    持，致有違背刑事訴訟無罪推定及嚴格證明之原則，其理甚
    明。又施用毒品者，其所稱向某人購買之供述，須補強證據
    以擔保其供述之真實性。良以施用毒品者其供述之憑信性本
    不及於一般人，況施用毒品者其供出來源，因而破獲者，法
    律復規定得減輕其刑，其有為偵查機關誘導、或為邀輕典而
    為不實之陳述之可能，其供述之真實性自有合理之懷疑。是
    本院一貫之見解，認施用毒品者關於其向某人購買毒品之供
    述，必須補強證據佐證，以擔保其供述之真實性，俾貫澈刑
    事訴訟無罪推定及嚴格證明之基本原則。而茲所謂補強證據
    ，指其他有關證明施用毒品者之關於毒品交易之供述真實性
    之相關證據而言，必須與施用毒品者關於毒品交易之供述，
    具有相當程度之關連性，而足使一般人對施用毒品者關於毒
    品交易之供述，並無合理之懷疑存在，而得確信其為真實，
    始足當之（最高法院94年度台上字第2033號判決要旨參照）
    。經查：
    (一)公訴人所指被告甲○○於96年2月5日18時許，在桃園縣大
      溪鎮以1千元之價格販賣第一級毒品海洛因予丙○○之情
      ，雖據證人丙○○於警詢、偵查及原審審理時指證在卷（
      見偵字12213卷第19頁、第43頁，原審97年2月27日詢問筆
      錄第10頁、97年6月3日審理筆錄），惟細譯證人丙○○歷
      次所證：其於96年2月5日在警訊中證稱：自96年1月5日起
      迄於2月5日18時許，向被告購買5、6次毒品海洛因；其後
      於96年6月21日在偵查中改稱：96年初開始購買，除96 年
      2月5日當天外，另向被告購買13次云云（見偵字第12213
      卷第19頁、第43頁）；於原審審理時則稱：好幾次云云（
      見原審卷97年2月27日審理筆錄第10頁）所述向被告購買
      海洛因之次數前後不一，甚至於97年1月30日審理期日否
      認曾向被告購買海洛因之情，其證言內容並未一致。又證
      人丙○○於96年2月4日14時許，因施用第一級毒品案件為
      大溪分局查獲移請偵辦，檢舉本案係為減刑及戒毒所致，
      已詳於理由欄四敘明。依上說明，證人丙○○有為邀輕典
      於警詢及偵查中為不實之陳述之可能，其供述之真實性自
      有合理之懷疑。欲依其證詞認定被告甲○○有起訴書所載
      之販賣海洛因事實，必須補強證據佐證，以擔保其供述之
      真實性，殆無疑義。
    (二)次查；門號0000000000、0000000000號行動電話分別為證
      人丙○○、被告甲○○使用，為其二人所自承。而觀之偵
      查卷附上開門號行動電話通聯記錄顯示丙○○使用之0000
      000000行動電話於96年2月5日下午曾撥打予被告使用之
       00000000 00行動電話，多達十餘通「12時53分22秒，
      一通，通話時間43秒；13時23分23秒，通話時間19秒；
      14時14分37秒，通話時間10秒；14時20分10秒，通話
      時間50 秒；14時29分53秒，通話時間54秒；14時34
      分30秒，通話時間34秒；14時44分33秒，通話時間53秒
      ；14 時45分41秒，一通，通話時間14秒；14時50分
      19秒，通話時間16秒；14時53分26秒，通話時間14秒；
      17時2分57秒，通話時間42秒；17時5分52秒，通話時
      間50秒；17時34分13秒，通話時間38秒；17時39分8
      秒，通話間6秒；17時41分50秒，通話時間38秒；17
      時43分34秒，通話時間18秒」（見偵字第12213號卷第29
      至34頁）又依證人黃祥祺於警詢、偵查及原審均證：其自
      96年初起即多次向被告甲○○購買海洛因，並均以其使用
      之0000 000000與行動電話與被告甲○○使用之00000000
      00號行動電話聯絡云云。果爾，其對於被告甲○○而言，
      應屬熟客舊識無疑，從而欲購買海洛因，應迅即達成交易
      合致，要無一再撥打電話之理，退步言，縱認一時缺貨，
      丙○○亦祇須傳達其購買之意，等待甲○○回應已足，亦
      無如此密集聯絡之必要。是由上開行動電話不尋常之通話
      頻率，不僅不符熟客交易常情，反徵係證人丙○○某種訴
      求未獲回應，有以致之。是被告甲○○所辯：丙○○一再
      打電話央其幫忙調海洛因，伊為免得罪黃某，亦一再虛與
      委蛇，實未幫其調取等語，尚非憑空虛構。參以被告甲○○與丙○○原屬舊識，為雙方所不爭，二人間有電話通聯
      往來亦屬正常，非必出於交易毒品一途，復無通信監察錄
      音紀錄或譯文足為證人丙○○證詞補強，該通聯記錄不得
      資為不利之認定至明。
    (三)再查：證人丙○○於96年2月5日下午前往大溪分局製作檢
      舉筆錄前，曾多次撥打乙○○使用之0000000000號行動電
      話，向乙○○表示欲提供毒品來源獲致減刑等情，已據證
      人即大溪分局刑事小隊長乙○○於原審理理時結證屬實（
      見原審卷97年2月27日訊問筆錄第3、6頁）並有上開通聯
      資料紀錄證人丙○○使用之0000000000行動電話，確於下
      述時間撥打予乙○○使用之0000000000之行動電話「
      2007年2月5日，14時29分，通話時間54秒；16時38分8
      秒，一通，通話時間150秒；16時58分49秒，通話時間
      35秒；17時54分45秒，通話時間42秒」（同上偵卷第29
      、31、33頁）足佐。惟依上述通聯紀錄亦可知，被告甲○○最後與丙○○連絡之時間為96年2月5日下午17時44分許
      （同上偵查卷第33頁），顯然在丙○○與證人乙○○聯絡
      之前，換言之，如證人丙○○所陳96年2月5日下午以電話
      ，與被告聯絡後，約於同日下午18時許，在大溪鎮普濟堂
      醫院停車場場交易云云屬實。則其通知大溪分局小隊長乙○○表示欲供出毒品來源冀獲致減刑在先，與被告甲○○
      以電話達成合意約定交易地點在後，嗣赴約前，再與大溪
      分乙○○以電話聯絡通話時間達42秒，何以未告乙○○上
      情，以利警方當場逮捕被告獲得減刑輕典，卻徑自前往交
      易，已悖離其檢舉之目的？尤有甚者，證人丙○○於96年
      2月5日18時許，前往大溪分局製作筆錄時，並未攜帶任何
      毒品前往之情，亦據證乙○○於本院審理時證述屬實，且
      為證人丙○○所是認，而丙○○於偵查中復自承上開毒品
      已施用完畢（同上偵卷44頁），既謂欲戒毒及減刑始出面
      檢舉供出毒品來源云云，不僅未將購得之毒品交予警方，
      做為重要呈堂證物？甚至將之施用殆盡！其情殊難想像。
      至此，證人丙○○所證於96年2月5日下午18時許，向被告
      甲○○購得毒品洛因一包，無論報警之動機、目的、與被
      告聯絡經過，報警情形，取得毒品後之處理，在在悖於常
      理，又查無其他證據資為補強，其憑信性堪慮，自難執為
      被告甲○○不利之認定。
    (四)至被告甲○○在臺灣桃園地方法院檢察署96年度偵字第48
      71號偵查中雖自承以17萬5千元萬購入1兩海洛因等語，然
      上開陳述係被告甲○○另案於96年3月3日為警查獲，於96
      年3月8日偵查中所為，距丙○○指證被告之日已逾1月，
      被告甲○○於該案偵查中復未供明其取得之時間，參以被
      告甲○○另犯有施用毒品罪，有被告全國前案紀錄表可稽
      ，其購入毒品亦屬常態，公訴人復未舉證證明上開購入之
      毒品與本案之關連性，其不足為證人丙○○上述不利被告
      證詞之補強，毋庸贅述。
六、綜上，檢察官所舉之證據，尚不足證明被告甲○○有起訴書
    所載之販賣第一級毒品犯行，又查無其他證據資為不利認定
    ，其犯罪即屬不能證明，原審不察，逕予論罪科刑，即屬不
    當。被告甲○○上訴否認販賣請求改判，為有理由，自應予
    以撤銷，改諭知被告甲○○無罪之判決，以免冤抑。
據上論斷，應依刑事訴訟法第369條第1項前段、第364條、第301
條第1項，判決如主文。
本案經檢察官李叔芬到庭執行職務。
中    華    民    國    97    年    10    月    28    日
                  刑事第二十二庭審判長法  官  何菁莪
                                      法  官  洪于智
                                      法  官  江振義
以上正本證明與原本無異。
檢察官如不服本判決，應於收受送達後十日內向本院提出上訴書
狀，其未敘述上訴之理由者並得於提起上訴後十日內向本院補提
理由書（均須按他造當事人之人數附繕本）。
                                      書記官  陳媛容
中    華    民    國    97    年    10    月    28    日


司法院資訊處製作；財團法人民間司法改革基金會備份。
